最高法院刑事判決　　　　　　　　　　　　　　　九十一年度台上字第六三二三號
　　上訴人　甲○○
右上訴人因強盜等罪案件，不服台灣高等法院高雄分院中華民國九十一年九月十日第
二審判決（九十一年度上訴字第一一０五號，起訴案號：台灣屏東地方法院檢察署九
十一年度偵字第二０四五號），提起上訴，本院判決如左：
    主  文
原判決關於強盜部分撤銷，發回台灣高等法院高雄分院。
其他上訴駁回。
    理  由
一撤銷發回部分
本件原判決認定上訴人甲○○於民國八十三、八十四年間，因違反麻醉藥品管理條例
、槍砲彈藥刀械管制條例、恐嚇等罪，經原審法院及台灣屏東地方法院分別判處有期
徒刑八月、一年、六月、一年，經定執行刑為有期徒刑二年十月，於八十七年一月十
四日執行完畢，仍不知悔改，復於九十一年四月十日一時許，駕駛其所竊之Ｄ七｜六
四八一號自用小貨車，至屏東縣萬巒鄉○○村○○路十七號「瑪沙露超商」購買飲料
時，見鄒花美獨自一人購物，遂意圖為自己不法之所有，萌生強盜犯意，駕車尾隨鄒
花美車輛之後途至潮州鎮○○里○○路來義高桿六九號十公尺處，見四處無人，即先
超越鄒花美之車輛前，緊急煞車，又倒車碰撞，以阻擋鄒花美之行駛，再持其所有之
兇器柴刀下車，作勢欲砍鄒花美，喝令鄒花美下車交出身上財物，至使鄒花美不能抗
拒，而將所帶現金新台幣（下同）三千元交與上訴人。上訴人得手後，見鄒花美手上
拿有行動電話機，又喝令鄒花美將該行動電話交出，鄒花美尚在不能抗拒狀態中，經
上訴人之同意，將該行動電話機丟到草叢中，上訴人始駕車離去。嗣經鄒花美報警，
而循線在屏東縣新埤鄉○○村○○路二十七號前查獲，並扣得上訴人之犯罪所用之柴
刀一把等情，因而撤銷第一審關於強盜部分之判決，改判論處上訴人帶兇器強盜罪
刑（累犯），固非無見。
惟查(一)有罪判決之事實一欄，為判斷其適用法令當否之準據，法院應依職權就與論罪
科刑有關之事實，翔實記載，然後於理由內逐一說明憑以認定之證據，並使事實認定
與理由說明互相適合，方為合法。倘若事實或理由各欄之記載，前後齟齬，按諸刑事
訴訟法第三百七十九條第十四款後段，即屬判決理由矛盾之當然違背法令。原判決於
理由欄明上訴人帶兇器，脅迫被害人鄒花美至使不能抗拒而交付財物後，又迫令
被害人將手機交付，嗣經上訴人之同意，將之丟棄，此部分顯係恐被害人以該行動電
話機報警，尚無不法所有之意圖，性質上係刑法第三百零四條第一項之強制行為，因
上訴人尚在以脅迫使被害人不能抗拒之狀態中，故此部分應屬強盜罪之部分行為。公
訴意旨就此部分雖未及，因與起訴之強盜罪部分，為單純一罪之部分行為，為起訴
效力所及，自應併予論判等語，原判決一面認上訴人恐被害人報案，命將手機丟到草
叢中，始駕車離去，認無不法所有之意圖，應成立刑法第三百零四條第一項之強制罪
。一面又認定上開丟棄之行為為強盜罪之部分行為，其理由說明前後矛盾，自非適
法。又上訴人於審理中供承：其恐被害人報警，故命被害人將行動電話丟棄。被害人
亦陳明：其將現款交與上訴人後，上訴人見其拿著行動電話，命其將行動電話丟掉，
上訴人見其丟棄行動電話後才離去等語（見第一審卷第三十二頁），如果無誤，上訴
人顯係於強盜財物得手後，見被害人手持行動電話，惟恐報警，命被害人將之丟棄於
草叢中，則此部分之犯行，如係另行起意且未經起訴，能否併加審理，頗滋疑義，應
予釐清。(二)依刑案資料查註紀錄表所載，上訴人因恐嚇等罪經判處有期徒刑一年二月
，刑期自八十四年三月二十日至八十五年五月十九日，又因藥事法被判處有期徒刑，
刑期自八十五年至八十六年五月十四日接續執行，嗣又與他罪經定應執行刑期為有期
徒刑二年十月，刑期自八十四年三月二十日至八十七年十一月十四日止，嗣經八十五
年十月十八日假釋，並於假釋中交付保護管束，其間又犯恐嚇罪，經撤銷假釋執行殘
餘刑期一年八月五日至八十九年十一月十一日，又因竊盜罪經判處有期徒刑十月，而
接續執行至九十年十月二日（詳二０四五號偵查卷第十一頁至十四頁），該資料又載
上訴人另因竊盜等罪經定應執行有期徒刑二年七月，並換發指揮書執畢日期為九十一
年七月三十日（同上卷第十五頁），則上訴人執行上開殘餘刑期及事後執行之二年七
月刑期，是否接續執行，事實尚有未明，如為接續執行，能否謂上訴人於八十三、八
十四年間所犯之違反槍砲彈藥刀械管制條例、麻醉藥品管理條例、恐嚇等罪，經定應
執行有期徒刑二年七月，已於八十七年一月十四日執行完畢而有累犯之適用，即有詳
加調查之必要。上訴意旨雖未指摘及此，然上述違法部分為本院得依職權調查之事項
，應認原判決關於強盜部分有撤銷發回更審之原因。
二駁回上訴部分
按刑事訴訟法第三百七十六條所列各罪之案件，經第二審判決者，不得上訴於第三審
法院，法有明文規定。本件上訴人甲○○被訴竊盜部分，原審係以刑法第三百二十一
條第一項第三款論處罪刑，核係刑事訴訟法第三百七十六條第二款所列之案件，此部
分既經第二審判決，自不得上訴於第三審法院，上訴人竟一併提起，顯非法之所許，
應予駁回。
據上論結，應依刑事訴訟法第三百九十七條、第四百零一條、第三百九十五條前段，
判決如主文。
中      華      民      國    九十一    年     十一     月      七      日
                              最高法院刑事第八庭
                                  審判長法官  莊  登  照
                                        法官  洪  明  輝
                                        法官  黃  一  鑫
                                        法官  魏  新  和
                                        法官  林  秀  夫
      右正本證明與原本無異
                                              書  記  官
中      華      民      國    九十一    年     十一     月     十三     日
